【裁判字號】    98,交易,111
【裁判日期】    981209
【裁判案由】    業務過失傷害
【裁判全文】
臺灣屏東地方法院刑事判決             98年度交易字第111號
公  訴  人  臺灣屏東地方法院檢察署檢察官
被      告  乙○○
上列被告因業務過失傷害案件，經檢察官提起公訴（98年度調偵
字第205 號），被告於準備程序就被訴事實為有罪之陳述，本院
合議庭裁定由受命法官獨任逕行簡式審判程序，並予判決如下：
    主  文
乙○○犯業務過失傷害致人重傷罪，處有期徒刑陸月，如易科罰
金，以新臺幣壹仟元折算壹日。
    事  實
一、乙○○以從事販賣蔬菜為生，平日以駕駛大貨車運送蔬菜至
    市場出售為其附隨業務，其於民國98年1 月19日上午8 時50
    分許，駕駛登記為文進企業社所有車牌號碼841-TR號大貨車
    附載其妻丙○○，沿省道臺88線快速道路（下稱臺88線）屏
    東縣萬丹鄉○○村路段，由西向東行駛於內側快車道，行經
    臺88線14.7公里處，本應注意汽車行駛時之車前狀況，並隨
    時採取必要之安全措施；且汽車在快速公路行駛途中，不得
    驟然或任意變換車道如欲超越前車或變換車道時，應先顯示
    方向燈告知前後車輛，並保持安全距離及間隔，方得超越或
    變換車道，且依當時天氣晴，日間自然光線、視距良好、柏
    油路面乾燥、無缺陷及無障礙物等情形，客觀上又無不能注
    意之情事，竟疏未注意車前狀況，即貿然駕駛上開自用大貨
    車由內車道變換至外側快車道擬欲下交流道（起訴書誤載為
    自外側車道變換至路肩欲超車，應予更正），適甲○○（所
    涉業務過失傷害部分經檢察官另為不起訴處分）駕駛中泰營
    造有限公司所有車牌號碼408- XY 號之掃街工程車因故障而
    同向橫跨上開路段外側快車道外側及路肩停放，甲○○下車
    察看之際，為乙○○駕駛上開自用大貨車之右前車頭自後方
    撞擊甲○○所駕駛、停放於上開路段掃街工程車之左後車尾
    ，該掃街工程車受衝撞因而向前滑行約7. 1至7.3 公尺，致
    在掃街工程車前方察看之甲○○遭該車碾傷而受有腹部鈍挫
    傷併直腸穿孔及膀胱破裂、骨盆腔開放性粉碎性骨折併感染
    、頭部外傷併臉部撕裂傷等傷害，經治療後，直腸功能受嚴
    重影響，致使肛門功能喪失，而受有身體重大難治之重傷害
    。（丙○○則受有右顏面開放性骨折〈觀骨、上頷骨、眼框
    骨〉、右肱骨骨折及右橈骨骨折等傷害，惟未具其提出告訴
    ）。
二、案經甲○○告訴臺灣屏東地方法院檢察署檢察官偵查起訴。
    理  由
一、本案被告乙○○所犯業務過失傷害致重傷罪，並非法定刑為
    死刑、無期徒刑或最輕本刑3 年以上有期徒刑之罪，亦非高
    等法院管轄第一審之案件，而被告於本院準備程序中就被訴
    事實為有罪之陳述，本院合議庭乃裁定由受命法官獨任進行
    簡式審判程序。又簡式審判程序之證據調查，不受刑事訴訟
    法第159 條第1 項、第161 條之2 、第161 條之3 、第163
    條之1 及第164 條至第170 條規定之限制，刑事訴訟法第27
    3 條之2 亦定有明文，故本件審理依該規定，亦排除嚴格證
    據調查，併予敘明。
二、上揭犯罪事實，業據被告乙○○於警詢、本院審理時坦承不
    諱（見警卷第3 頁、本院卷第16至17頁、第35頁、第40至42
    頁），並有道路交通事故現場圖、道路交通事故調查報告表
    （一）、（二）、臺灣省高屏澎區車輛行車鑑定事故委員會
    98年5 月8 日所出具之高屏澎鑑字第0986001282號鑑定意見
    書、臺灣省車輛行車事故覆議鑑定委員會98年9 月21日所出
    具之覆議字第0986203385號鑑定書各1 份及現場與車損照片
    22張附卷可稽（見警卷第12至14頁、98年度偵字第2468號卷
    第12至14頁、本院卷第21頁、警卷第22至32頁）。又告訴人
    即被害人甲○○確因本件車禍受有腹部鈍挫傷併直腸穿孔及
    膀胱破裂、骨盆腔開放性粉碎性骨折併感染、頭部外傷併臉
    部撕裂傷等傷害，此有長庚紀念醫院分別於98年2 月17日、
    98年7 月27日、98年9 月29日所出具之診斷證明書、甲○○
    受傷照片20張及甲○○全民健康保險重大傷病核定審查通知
    書、出院病歷摘要在卷足憑（見98年度他字第168 號卷7頁
    、本院卷第19至20頁、98年度他字卷第13頁至14頁、98年度
    調偵字第161 號卷第20至27頁、見本院卷第18頁、第22至27
    頁）。按汽車行駛時應注意車前狀況，並隨時採取必要之安
    全措施；又汽車在行駛途中，不得驟然或任意變換車道，如
    欲超越前車或變換車道時，應先顯示方向燈告知前後車輛，
    並保持安全距離及間隔，方得超越或變換車道，道路交通安
    全規則第94條第3 項、第98條第1 項第6 款、高速公路及快
    速公路交通管制規則第11條分別定有明文，被告駕駛車輛自
    應注意上開規定，小心行駛。且依卷附之道路交通事故調查
    報告表所載，當時客觀情形，天氣晴，日間自然光線、視距
    良好、柏油路面乾燥、無缺陷及無障礙物等情形並無不能注
    意之特別情事，其竟疏未注意車前狀況，而貿然變換車道，
    因而肇事，其有過失甚明。而告訴人甲○○確實因本件車禍
    受有上開傷害，已如前述，是被告之過失行為與告訴人所受
    傷害間應具有相當因果關係，至為灼然。另告訴人甲○○曾
    經丙○○告訴涉犯業務過失傷害罪嫌案件，雖經檢察官以98
    年度偵字第5036號案件為不起訴處分，然該不起訴處分書僅
    憑被告自承其於本案有未注意車前狀況等語，及臺灣省高屏
    澎區車輛行車鑑定事故委員會98年5 月8 日所出具之高屏澎
    鑑字第0986001282號鑑定意見書、臺灣省車輛行車事故覆議
    鑑定委員會98年9 月21日所出具之覆議字第0986203385號鑑
    定書認定被告變換車道超車未注意安全距離為肇事原因、告
    訴人甲○○駕駛掃街車停放路肩無肇事因素，而認定告訴人
    甲○○並無過失，固非無見。然查：告訴人所駕駛之掃街工
    程車係以車頭朝右偏斜停放路肩及左側車尾橫跨白線佔用外
    側快車道0.3 公尺之方式停放，且遭被告撞擊後，於該路上
    留有右輪印痕7. 1公尺、左輪印痕7.3 公尺，另現場並無有
    何警示標識物、及警示標識物碎片散落，此有道路交通事故
    現場圖、現場輪胎印痕照片8 張存卷可參（見見警卷第12頁
    、第24至25頁），復參告訴人於98年2 月18日之交通事故談
    話紀錄表亦自承：... 車輛故障（吸風管阻塞），伊便下車
    往前車頭靠護欄邊查看，就被對方撞了等語（見警卷第5 頁
    ），是告訴人甲○○於事故發生前，未將該掃街工程車完全
    停放於路肩內，且該掃街工程車左側車尾橫跨佔用部分外側
    車道，遭受撞擊後始完全滑入路肩內；及其下車後，未立即
    於後方適當距離設置警示標識，而前往車頭查看等情堪予認
    定。基此，上開處分書及2 份鑑定報告疏未對交通事故現場
    圖及現場輪胎印痕照片綜合考量，而認告訴人所駕駛車輛係
    完全停放於路肩，顯與客觀事實不符，此部分自不得逕予採
    信。惟此僅屬告訴人對車禍之發生是否與有過失之問題，仍
    難免除被告於
    本件肇事之過失責任。綜此，本件事證已臻明確，被告犯行
    洵堪認定，應依法論科。
三、按稱重傷者，謂下列傷害：六其他於身體或健康，有重大不
    治或難治之傷害，刑法第10條第4 項第6 款定有明文。所謂
    重大不治，指終身不能回復而言。所謂難治，乃難以治療，
    雖非絕無治癒之可能，然與重大不治相差無幾，甚難治癒復
    原。且此身體或健康上有難治之傷害，係指一時無痊癒之望
    者而言，祗須裁判時傷害之程度，係屬難治為已足，至其將
    來能否治癒，即其最終結果是否不治或已治，則非所計（最
    高法院86年度台上字第4829號判決意旨可資參照）。經查告
    訴人甲○○因上開車禍，部分直腸切除（15公分）並接受大
    腸直腸吻合及迴腸造口術（人工肛門），且經中央健康保險
    局高平分局核定為重大創傷嚴重程度16分以上，而核發重大
    傷病證明，此分別有長庚紀念醫院所出具之診斷證明書及全
    民健康保險重大傷病核定審查通知書憑卷可參（見他字卷第
    7 頁、本院卷第18至20頁），準此以觀，告訴人之直腸遭切
    除15公分，其直腸功能已受有嚴重影響且致使原本肛門功能
    已喪失無法使用，進而接受人工肛門手術，方能正常排便，
    如拆除該人工肛門，則告訴人勢必無法自行正常排便，足認
    其身體受有重大難治之傷害，起訴書認告訴人係受有普通傷
    害，容有誤會，惟二者基本社會事實同一，爰依法變更起訴
    法條。被告乙○○以販賣蔬菜為業，駕駛貨車運送貨物為附
    隨業務，駕駛上開自用大貨車行駛於臺88線快速道路上，疏
    未注意車前狀況，而貿然變換車道，致告訴人甲○○於停放
    之掃街工程車前方查看時遭撞擊，因此受有重傷，核被告所
    為，係犯刑法第284 條第2 項之業務過失傷害致人重傷罪。
    又被告於得知發生車禍後，且在有偵查權限之警察機關尚未
    確知犯罪行為人前，留在現場並主動向據報前來處理，有偵
    辦犯罪職務之屏東縣政府警察局屏東分局萬丹車禍小組警員
    潘復山坦承肇事，表明自願接受裁判，此有道路交通事故肇
    事人自首情形紀錄表1 份在卷可稽（見警卷第17頁），應認
    被告係對於未發覺之罪自首而接受裁判，爰依刑法第62條前
    段之規定，減輕其刑。爰審酌被告無前科素行尚佳，其於
    本件車禍之過失程度，且因本件車禍導致告訴人甲○○受有
    重傷，其嚴重侵害者係他人之身體法益，致其家中頓失生活
    依靠，被告犯罪所生損害難謂輕微；惟衡諸告訴人甲○○其
    於快速道路上臨時停車，及其停車之位置、停車後之處置方
    式，及被告肇事後尚未與積極告訴人達成和解，賠償告訴人
    之損害，使告訴人及其家人身心飽受折磨，暨被告犯後坦認
    自己確有過失之犯罪後態度與告訴人家屬就刑度所表示之意
    見等一切情形，量處如主文所示之刑，併諭知易科罰金之折
    算標準，以資懲儆。
據上論斷，應依刑事訴訟法第273 條之1 第1 項、第299 條第1
項前段、第300 條，刑法第284 條第2 項、第41條第1 項、第62
條前段，刑法施行法第1 條之1 第1 項、第2 項前段，判決如主
文。
本案經檢察官潘國威到庭執行職務。
中    華    民    國    98    年    12    月    9    日
                  交通法庭    法  官  陳怡先
以上正本證明與原本無異。
如不服本判決應於收受判決後10日內向本院提出上訴書狀，並應
敘述具體理由；其未敘述上訴理由者，應於上訴期間屆滿後20日
內向本院補提理由書（均須按他造當事人之人數附繕本）「切勿
逕送上級法院」。
中    華    民    國    98    年    12    月    9     日
                              書記官  鍾小屏
附錄本件論罪科刑法條
刑法第284條
因過失傷害人者，處6 月以下有期徒刑、拘役或5 百元以下罰金
，致重傷者，處1 年以下有期徒刑、拘役或5 百元以下罰金。
從事業務之人，因業務上之過失傷害人者，處1年以下有期徒刑
、拘役或1 千元以下罰金，致重傷者，處3 年以下有期徒刑、拘
役或2 千元以下罰金。


司法院資訊處製作；財團法人民間司法改革基金會備份。
